最高法院刑事判決　　　　　　　　　　　　　　　八十八年度台上字第六六六八號
　　上　訴　人　甲○○
右上訴人因偽造有價證券案件，不服台灣高等法院中華民國八十六年九月十七日第二
審判決（八十六年度上訴字第二三○六號，起訴案號：台灣宜蘭地方法院檢察署八十
六年度偵緝字第二一號），提起上訴，本院判決如左：
    主  文
上訴駁回。
    理  由
按刑事訴訟法第三百七十七條規定：上訴於第三審法院，非以判決違背法令為理由，
不得為之。是提起第三審上訴，應以原判決違背法令為理由，係屬法定要件。如果上
訴理由狀並未依據卷內訴訟資料，具體指摘原判決不適用何種法則或如何適用不當，
或所指摘原判決違法情事，顯與法律規定得為第三審上訴理由之違法情形，不相適合
時，均應認其上訴為違背法律上之程式，予以駁回。本件原判決撤銷第一審不當之判
決，改判仍論處上訴人甲○○連續意圖供行使之用，而偽造有價證券罪刑。係綜核上
訴人之部分自白，被害人鄭阿旺之指訴，證人張美君、連蘭、梁亦察、游長煌之證詞
暨支票退票理由單、遺失票據申報書等證據為論據，認定上訴人向其父鄭阿旺借用支
票被拒，竟意圖為自己不法之所有，於民國八十五年七月初某日，在宜蘭縣員山鄉○
○路三十四巷二十八號，竊取鄭阿旺所有置於抽屜內之宜蘭市農會信用部票號ＦＡ0
000000號至0000000號連號空白支票五張，並盜用鄭阿旺之印章，蓋於
該空白支票發票人欄。旋即以意圖供行使之概括犯意，於同月間，先後填寫如原判決
附表所示日期及金額，予以偽造完成後，分別持交其妻張美君抵付連蘭之債務八萬餘
元，向梁亦察、游長煌、張青潭調借現款十萬元、六萬元及二十三萬餘元，向綽號「
阿煌」購買材料六萬五千元。嗣經鄭阿旺掛失止付而查獲之事實，已詳其所憑之證
據及認定之理由。而以上訴人先則辯稱：伊取用上開支票係經其父之同意，後則辯謂
：伊父欠其工程款，允在工程完工後使用該等支票云云。惟均為鄭阿旺所否認，鄭阿
旺並指稱：伊僅欠上訴人工程款數萬元，未曾答允借其支票使用等語。是上訴人所辯
，無非卸責飾詞，不足採信，亦於理由內逐一指駁。復說明上訴人所為，係犯刑法第
二百零一條第一項之偽造有價證券罪。其盜用印章之行為，係偽造有價證券行為之一
部分，又其偽造後持以行使之低度行為，為偽造之高度行為吸收，均不另論罪。而行
使偽造有價證券，本含有詐欺之性質，不另成立詐欺罪。至上訴人所犯竊盜罪部分，
已經告訴人鄭阿旺具狀撤回告訴，因與偽造有價證券部分有方法結果之牽連關係，屬
裁判上之一罪，爰不另為不受理判決之諭知等情綦詳。所為論斷，俱有卷內證據資料
足憑，從形式上觀察，原判決並無違背法令之情形存在。查證據之取捨及證據之證明
力如何，均屬事實審法院得自由裁量、判斷之職權，苟其此項裁量、判斷，並不悖乎
通常一般之人日常生活經驗之定則或論理法則，又於判決內論其何以作此判斷之心
證理由者，即不得任意指摘其為違法，據為提起第三審上訴之合法理由。上訴意旨置
原判決上開明確論斷於不顧，對原審取捨證據及證據判斷之審判職權行使，任憑己見
，再事爭執其父積欠其工程款五十餘萬元，伊借用其父之支票，並無偽造有價證券之
主觀犯意云云。然刑法上所謂偽造有價證券，係以無權簽發之人冒用他人名義簽發有
價證券即為已足。上訴人既未經其父授權，又未得其父同意，竊取空白支票，盜用印
章偽造使用，已該當於偽造有價證券之構成要件，縱其父積欠其工程款屬實，仍難解
免其罪責，原判決論處其偽造有價證券罪刑，洵屬正當合法。又上訴人偽造原判決附
表編號四、五之支票二張，雖未經執票人綽號「阿煌」、張青潭提示，但既經上訴人
自白，並經其父指訴在案，原審認定上訴人亦有偽造、行使該二張支票即非無所本，
上訴人重為單純事實上之爭辯，自非適法之第三審上訴理由。至刑之量定及緩刑之宣
告，係實體法上賦予法院得為自由裁量之事項，倘其未有逾越法律所規定之範圍，或
濫用其權限，尤不得任意指摘其為違法，以為上訴第三審之合法理由。原審審酌上訴
人需款孔急，向其父商借支票被拒而觸犯重典，其父事後已不予追究撤回告訴，並付
款贖回支票，衡情不無可憫，爰依刑法第五十九條規定酌減其刑後，從輕量處有期徒
刑一年八月，未予宣告緩刑，乃其審判職權之合法行使，復無違法可言。是上訴意旨
所指摘原判決違法情事，顯與法律規定得為第三審上訴理由之違法情形，不相適合。
揆諸首開說明，其上訴為違背法律上之程式，應予駁回。
據上論結，應依刑事訴訟法第三百九十五條前段，判決如主文。
中      華      民      國    八十八    年     十一     月    二十五    日
                              最高法院刑事第六庭
                                  審判長法官  紀  俊  乾
                                        法官  楊  商  江
                                        法官  黃  正  興
                                        法官  陳  正  庸
                                        法官  陳  世  雄
      右正本證明與原本無異
                                              書  記  官
中      華      民      國    八十八    年     十二     月      二      日
